最高法院刑事判決　　　　　　九十六年度台上字第一九九五號
上　訴　人　甲○○
選任辯護人　甘龍強律師
上　訴　人　乙○○
上列上訴人等因殺人等罪案件，不服台灣高等法院台中分院中華
民國九十五年十二月六日第二審更審判決（九十四年度重上更(四)
字第一七九號，起訴案號：台灣台中地方法院檢察署七十八年度
偵字第八五四一號、七十八年度偵續字第六二號），提起上訴，
本院判決如下：
    主  文
上訴駁回。
    理  由
刑事訴訟法第三百七十七條規定，上訴於第三審法院，非以判決
違背法令為理由，不得為之。是提起第三審上訴，應以原判決違
背法令為理由，係屬法定要件。如果上訴理由狀並未依據卷內訴
訟資料，具體指摘原判決不適用何種法則或如何適用不當，或所
指摘原判決違法情事，顯與法律規定得為第三審上訴理由之違法
情形，不相適合時，均應認其上訴為違背法律上之程式，予以駁
回。本件上訴人甲○○上訴意旨略稱：(一)、原判決以審酌共同被
告乙○○之證詞，案發當時證人張金益之女友既然在玲瓏萊理髮
廳上班並於上午六時才下班，為張金益所明知，衡情張金益豈會
在「市內車卡拉ＯＫ店」唱歌聚會期間，另行駕車離開而前往該
理髮廳泡茶，再趕回「市內車卡拉ＯＫ店」搭載上訴人甲○○等
人離去。又縱使張金益有前往玲瓏萊理髮廳泡茶，於泡茶後駕車
離去，理應趕回「市內車卡拉ＯＫ店」，豈會再駕車前往毫無地
緣關係之肇事地點，再繞回「市內車卡拉ＯＫ店」。且苟如上訴
人甲○○所言，張金益當日係駕車從台中市○○路玲瓏萊理髮店
回其台中市○○○街住處，以其係曾任計程車司機之經驗，理應
自五權路玲瓏萊理髮廳迴轉再沿著五權路直接接大雅路北上即可
，殊無必要亦無可能會迂迴繞經英才路一大圈而行經肇事地點再
返回住處，因認張金益在「市內車卡拉ＯＫ店」唱歌期間，並無
駕車外出之可能（原判決第十、十一頁）。惟青年男女於戀愛期
間，無不把握機會，增加會面次數與時間，而「市內車卡拉ＯＫ
店」與玲瓏萊理髮廳相距不遠，張金益於此時間自行離去，前往
玲瓏萊理髮廳會見其女友，乃合情合理。且張金益時住台中市○
○○街，其如欲返回住處或乘機駕車在附近兜風，而途經肇事地
點，亦有可能。又從五權路前行右轉英才路再右轉大雅路，可免
迴轉，亦屬合理之行車路徑，且增加之距離不多，並非如原判決
所稱之迴繞一大圈。因此原判決上開論斷，顯然違背經驗法則。
(二)、依卷附原審法院民國九十五年五月二十六日勘驗筆錄所載，
從車禍地點往大雅路方向，回到銀河大飯店前面（即市內車卡拉
ＯＫ店斜對面），其距離為二．二公里，行車時間為七分四十二
秒，以案發時之七十八年三月五日凌晨五時五分至十分左右，行
車極為稀少，一般車速甚快，如以時速五十公里計，該二．二公
里，耗時不到三分鐘，加上紅燈停車時間，五分鐘左右即可到達
。依此計算，車禍如發生在當日凌晨五時五分，肇事車輛往大雅
路方向行駛，而折回「市內車卡拉ＯＫ店」斜對面銀河飯店前，
費時五分，其到達時約在五時十分左右，則甲○○所辯其在當日
五時十分左右由「市內車卡拉ＯＫ店」出來，由張金益駕駛該肇
事車載其離去，即屬可能。乃原判決竟謂甲○○此部分辯解為不
可能，上開勘驗結果亦不足為甲○○有利之認定，均有違誤。(三)
、證人林芳瑛第一次證稱：「我們租車業都只留一、二公升汽油
，只夠到加油站」，其中一、二公升，為具體之數量，只夠到加
油站，則為就該具體數量之附帶描述。否則，其經營汽車出租，
對於所出租各種汽車之耗油情形，必然有相當之瞭解，且對於當
時台中市三、五公里內至少有一個加油站之情形，亦當瞭解。倘
若其出租汽車時，於車內所留汽油只夠到加油站，則其出租本案
之汽車時，於車上留半公升之汽油為已足，何必留一、二公升之
汽油。而林芳瑛嗣後證稱：「租車行租車的時候，汽車內留大約
二公升汽油，不可能更少，是用馬達將油抽光，再用桶子倒入二
公升汽油」等語，依經驗法則，亦屬可採。蓋若非如此測量，油
箱內有多少汽油，即難查明。乃原判決不採林芳瑛第二次之證言
，對第一次之證言亦斷章取義，而認依其證言，其出租本案之汽
車時，留在汽車油箱內之汽油，只夠到加油站等語（詳原判決理
由甲、四、(三)），亦顯有違經驗法則。(四)、原判決以證人林福明
、許秀華、蔡文畢、吳樹蘭對於案發當日在「室內車卡拉ＯＫ店
」之情形及離開後之過程，證述情節均有不符，唯獨就「在市內
車店內停留達二個小時，於凌晨五時二十分以後才離開」一節，
證述均屬一致，顯見該四名證人事前已有勾串，才會對本案有利
於甲○○之上開重要關鍵證述一致，而對其他過程證述發生齟齬
之情形。……對比張金益於警詢中供述當日全部行程，均與事後
查證相符，益見甲○○有意避開本件肇事時，乃在張金益將小客
車交其駕駛之後等語（詳原判決第二十二、二十三頁）。惟原
判決所謂對比張金益於警詢中供述當日全部行程，均與事後查證
相符一節，實際上只是以張金益之供述與證人張坤鈞之證詞為比
對而已。且張金益與張坤鈞二人之相關供述，對彼二人之前是否
認識，為何人找張坤鈞出來作證，當時車上除甲○○、張金益外
，是還有一女孩或是一男一女坐在後座，亦諸多出入不符。乃原
判決以甲○○之供述與林福明等四名證人之供述有所齟齬，即認
係出於勾串而不採，但於張金益與張坤鈞間之證言諸多齟齬，則
置之不論，而採信其有利於張金益部分之供述，為張金益有利之
認定，自屬違背證據法則。(五)、原判決採證人何昆振、涂文賢之
證詞，認本件車禍發生時，肇事車輛前座應有二人，駕駛為男性
等情。然綜合何昆振歷次之證言內容，當時天還沒亮，完全暗的
，其自不可能看見對向車道內有幾人，因此，何昆振一再表明看
不清楚，不確定等語。而其所稱「應該有一女生，但不很確定」
，即屬臆測之詞。對此存有瑕疵之證言，原判決未能究明，遽採
為斷罪證據，自屬違背法令。(六)、原判決以甲○○坦承與被害人
劉來富家屬進行和解過程中，未通知張金益，張金益不知和解之
事，且甲○○亦曾至太平間祭拜被害人等情，因而為甲○○不利
之認定。然依被害人之妻劉吳素寬、車行老闆林芳瑛及洽談和解
時在場之民眾日報記者吳培和等之相關證言，甲○○之所以出面
談和解，係因被害人遭甲○○所承租之汽車撞擊死亡，在道義上
不得不出面處理；而甲○○曾責怪張金益不出面處理，則有卷附
錄音譯文可稽。是原判決以甲○○與被害人家屬洽談和解，即認
其係駕車肇事而涉殺人罪嫌，自屬違背經驗法則等語。上訴人乙
○○上訴意旨略稱：(一)、上訴人乙○○作證時，係供述張金益駕
車前往玲瓏萊理髮廳之時間，並未提及所謂肇事發生時間，原判
決指稱乙○○係就本案肇事時間之案情重要關係事項為虛偽陳述
，與卷證資料不符，有證據上之理由矛盾。(二)、證人賴源興於偵
審中均證稱案發當日甲○○與張金益於上午五時四十分到玲瓏萊
理髮廳等情，可證乙○○所供同一情節部分屬實，自屬有利於乙
○○之證據。但原判決竟以推測之詞謂：賴源興所供該時間不正
確，或係出於記憶錯誤所致，因此其證言不足為乙○○有利之認
定。係以推測之詞，作為採證之標準，其採證違法，據此所為之
判決亦屬違背法令等語。
惟查本件原判決認定上訴人等有原判決事實欄所記載之犯行，係
依憑上訴人等相關供述、證人何昆振、涂文賢、陳誠耀、張金益
、林芳瑛、賴雲甲、陳高文、林隆茂、張坤鈞、劉吳素寬、涂明
仁、胡曜當之證言、卷附檢察官勘驗筆錄、相驗屍體證明書、驗
斷書、車禍現場照片、內政部警政署刑事警察局七十八年四月八
日刑鑑字第七九七八號鑑驗通知書、法務部調查局台中市調查站
（七九）中法第一六四號函附之測謊結果、台中市警察局消防隊
緊急傷病送醫服務登記簿影本、原審法院審理張金益殺人案之勘
驗筆錄、台灣台中地方法院檢察署七十八年度偵字第二七四八號
起訴書、台灣台中地方法院七十八年度重訴字第七四四號、原審
法院七十八年度上重訴字第一三號、七十九年度上重更(一)字第六
號、八十年度上更(二)字第十號、八十一年度上重更(三)字第一三號
、八十三年度上重更(四)字第一三號、八十五年度上重更(五)字第一
八號張金益殺人案（下稱張金益案）刑事判決及相關案卷等證據
，予以綜合判斷，因而撤銷第一審關於甲○○、乙○○部分之判
決，改判論處甲○○殺人罪刑；乙○○證人，於執行審判職務之
公署審判時及於檢察官偵查時，於案情有重要關係之事項，供前
具結，而為虛偽陳述罪刑，已詳予說明其所憑之證據及認定之理
由。而以甲○○承認於七十八年三月四日晚間十一時許，向台中
市「統一租車行」（即「原六六九車行」）林芳瑛承租車牌號碼
000－0000號裕隆牌白色飛羚小客車（下稱系爭肇事車）
，並於翌日（五日）凌晨三時許，由張金益駕駛搭載其與許秀華
等人至「市內車卡拉ＯＫ店」喝酒，並於同日凌晨五時四十分許
親自駕駛該車從玲瓏萊理髮廳搭載許秀華至熱情理髮廳後，即返
回其台中市○○街住處，雖矢口否認有駕駛該車故意撞死被害人
劉來富之殺人犯行，辯稱：伊與許秀華等在「市內車卡拉ＯＫ店
」喝酒至凌晨五時二十分許，才由張金益駕駛系爭肇事車離開，
於五時四十分許至玲瓏萊理髮廳後，才換由伊駕駛該車載送許秀
華至熱情理髮廳，讓許秀華自行搭車離去。案發時即七十八年三
月五日凌晨五時五分至十分左右，伊尚在「市內車卡拉ＯＫ店」
內飲酒，不可能駕駛該肇事車行經案發地，絕無輾斃被害人之犯
行。案發後因伊係肇事車之承租人，始有表示和解之舉動，並非
承認伊係肇事者。本案亦有可能係張金益要回其台中市○○○街
住處時經過肇事地點，不能因張金益被判無罪確定，即推定係伊
所為等語。乙○○承認於張金益案出庭為原判決事實欄所記載之
證言，但堅決否認有偽證之犯行，辯稱：張金益確實於案發當日
凌晨四時至五時之間，獨自一人駕車至玲瓏萊理髮廳，約停留三
、四十分鐘離去，之後約在天亮時再與甲○○到該理髮廳，並於
事發後二、三天對伊說發生一件事，可能會判死刑或十幾年徒刑
云云，伊證述情節前後一致，且與事實相符，並無偽證之犯行等
語。然查被害人劉來富確係於七十八年三月五日凌晨五時五分至
十分之間，在台中市○○路二三０號前，遭系爭000－000
0號小客車輾壓死亡，已據目擊證人何昆振、涂文賢於張金益案
證述甚詳，事後該車左前輪上採得附著之線頭，經送內政部警政
署刑事警察局鑑定結果，發現與被害人所穿褲子布料係屬同類纖
維，亦有該局前述之鑑驗通知書在卷足憑。而在張金益案審理中
何昆振證稱：當時車上究竟共有幾人不敢確定，但至少有二人以
上，前座確有二人，駕駛是男性，其他一位是男是女無法確認。
涂文賢證稱：當時該白色小客車（指肇事車）除了司機外，還有
一個人坐在前座，前座之人不知是男或是女看不清楚，伊確定車
內共有二個人都坐前座各等語。是案發當時肇事車輛前座應有二
人，駕駛為男性至為明確。甲○○及張金益復均坦承七十八年三
月四日晚間十一時許，向統一租車行租用系爭肇事車輛起至清晨
六時許，僅由張金益及甲○○輪流駕駛，並無失竊或交由他人駕
駛之情事，故所應審究者，肇事時該車是由張金益或由甲○○駕
駛。雖甲○○辯稱：肇事時伊仍在「市內車卡拉ＯＫ店」內唱歌
，未駕駛該車，但已為張金益於其殺人案件審理中所否認，並陳
稱：伊等於當日凌晨駕車離開該卡拉ＯＫ店至玲瓏萊理髮廳之時
間為四時二十分許，之後就將車輛交予甲○○等情。查證人張坤
鈞於張金益案偵審中先後證稱：「大約四點十五分，看到張金益
駕車過來（玲瓏萊理髮廳），自己一個人進來，我看到甲○○下
車，把車子開走，張金益就進來與我們一起泡茶聊天，不久就在
椅子上睡著了，大約六點多，看到張金益還在那邊睡覺。」「將
近四點十五分左右，張金益回到玲瓏萊，……他是開車過去，他
一個人進來，我就出去走走，我看到甲○○進來一下又出去，他
就去開車，車內後座一位小姐下來坐到前座，車子就開走，張金
益就一直待在店內，在那裏與我喝茶並躺在客廳椅子上睡覺，我
…按摩完下來時張金益仍在睡覺，當時是六點半左右。」「我於
偵查中說車內三人就包括張金益在內三人，張金益將車交給他，
一男一女，男的是甲○○。」「（能否肯定張金益當天四時十五
分去玲瓏萊？）可以，我是四時去，當時確定有看見甲○○開車
走，車內有二人。」「七十八年三月五日上午在玲瓏萊理髮廳見
到甲○○及張金益二人，四點十多分張金益一人進來，張金益是
從車子駕駛座下來，然後和他來的人把車子開走。」「被告（張
金益）是四點多近四點半左右去（玲瓏萊理髮廳），他是載甲○
○去，另車上還有二人，一女，另一人是男的，甲○○到理髮廳
後立即出來，早上五點左右被告（張金益）沒有離開過，他躺在
茶桌椅睡覺。」等語。雖其所供張金益當天駕車載甲○○及另一
女子到玲瓏萊理髮廳之時間有的四點十五分（左右）、四點十多
分、四點多近四點半左右，與張金益所說之四時二十分許稍有出
入，但此均係約略之時間，相差甚少，而有關張金益於當天凌晨
約四時十五分左右至四時三十分之間，已駕車載同甲○○與另一
名女子到玲瓏萊理髮廳後，將車子交由甲○○駕駛，並在該處停
留至六時許之基本事實始終一致，且與張金益之供述相符，再參
酌張坤鈞係張金益之妻子到玲瓏萊理髮廳打聽輾轉得知之在場客
人，其與甲○○、張金益均無利害關係，其證言自較為客觀可信
。復稽諸系爭肇事車輛係於當日清晨五時五分至十分左右，在台
中市○○路上肇事後往大雅路方向逃逸，豈能於當日五時十分或
二十分許，返抵位於台中市○○路與中華路口之「市內車卡拉Ｏ
Ｋ店」等候搭載甲○○等離去，兩相比較，自以張金益之供述為
可信。又乙○○於張金益案雖先後證稱：張金益於七十八年三月
五日凌晨曾至玲瓏萊理髮廳二次，一次在四點至五點之間，係單
獨前來大約半小時後離開；一次為五點四十分，係開車載甲○○
、許秀華同來，甲○○不久離去，張金益還留在店內等情。但原
審綜合乙○○於張金益案偵查、歷審證言及本案之陳述內容以觀
，其謂張金益第一次係駕車前往找其在該店之女友。然張金益之
女友在該理髮廳上班須至當日上午六時才下班，為張金益所明知
，豈會於在「市內車卡拉ＯＫ店」唱歌聚會期間，另行駕車前往
該理髮廳找女友泡茶，再趕回該卡拉ＯＫ店搭載甲○○等離去，
此說已有違背常情。縱使如其所言，張金益有到玲瓏萊理髮廳泡
茶完畢駕車趕回「市內車卡拉ＯＫ店」，亦應直接回去，亦不致
行經無地緣關係之肇事地點。雖甲○○辯稱：當時張金益住在台
中市○區○○○街十二之一號，可能欲返回住家，途經肇事地點
云云。然稽諸甲○○於偵查中所提出之卷附台中市地圖以觀，苟
張金益欲駕車從五權路玲瓏萊理髮廳至安順二街住處，以其曾擔
任計程車司機之經驗，理應行經最直接且路途最近之道路，即自
五權路該理髮廳迴轉再沿五權路直接接大雅路北上即可，殊無必
要亦無可能迂迴繞英才路一大圈而經過肇事地點再回其住處。況
依乙○○之證言，張金益於當日四時至五時之間到玲瓏萊理髮廳
，返回時係獨自駕車離去，其女友葉素玲仍在店內上班並未隨同
離開，是當時車內僅張金益一人，亦與目擊證人何昆振、涂文賢
所供肇事車輛前座二人之事實不符。證人吳樹蘭復證稱：當日凌
晨四時左右伊離開「市內車卡拉ＯＫ店」時，甲○○與張金益二
人仍在該店內等情。足見乙○○所證張金益於當日四時至五時之
間曾單獨駕車到玲瓏萊理髮廳泡茶找女友，尚與事實不符。證人
即六六九車行老闆林芳瑛於七十八年九月二十一日張金益案證稱
：「（甲○○租車車內汽油？）我們租車業都只留一、二公升汽
油，只夠到加油站」等語，其證言之重點在「所留汽油只夠到加
油站」，至「只留一、二公升汽油」應係大約估計之數量，並非
正確之數字。雖其嗣於九十二年間原審更(二)審證稱：「租車行租
車的時候，汽車內留大約兩公升汽油，不可能更少，是用馬達將
油抽光，再用桶子倒入兩公升汽油」等語，與先前之證詞不一，
然參酌第一次係在案發當年所為，時間較接近，且在無衡量利害
關係或人情壓力之情形下，自較多年後之證言為可信。按諸甲○
○向六六九車行承租系爭肇事車行經之路線，依張金益之供述，
係由六六九車行出發沿健行路─美村路─五權西路左轉─五權路
右轉─五權五街口（熱情理容中心）停車迴轉沿五權路─中山路
右轉─原子街口（名洋餐廳）沿中山路─仁愛街右轉─民族路右
轉─（到市內車卡拉OK店）再沿民族路─五權路左轉─於民族路
與五權路口該承租車輛汽油即耗盡，乃由張金益下車購買汽油等
情。卷查由六六九車行經由上開路線到汽油耗盡處，原審法院於
審理張金益案時勘驗之結果，其里程為五公里三百五十公尺，有
勘驗筆錄可稽。依當時台中市在三、五公里之內至少有一個加油
站之情形，參酌林芳瑛上開證言，所謂預留汽油只夠到加油站之
說，尚與事實相符。張金益所供當天行車路線，及汽油耗盡處亦
屬有據而無違經驗法則，益足證其間該出租車輛所預留之汽油，
實不足供張金益如乙○○所言另單獨一次駕駛往返於「市內車卡
拉OK店」與玲瓏萊理髮廳之間，或如甲○○所辯於「市內車卡拉
OK店」歡唱時，張金益可能自行駕車至肇事地點。乙○○另又證
稱：事發一、二天後張金益曾對其說，伊發生一件事很嚴重，可
能會判死刑或十幾年。惟稽諸卷內資料，七十八年三月五日凌晨
事發後，因何昆振不願接受警詢，遲至同年月七日始由檢察官予
以傳訊陳述所見車禍經過，並藉由肇事車輛之承租人，於同年月
九日約談甲○○、張金益調查，亦即警方在同年三月九日約談上
開涉案人前，均無法得知並確定何人涉案，若張金益果真肇事，
其掩飾猶恐不及，豈會於肇事後一、二天，犯行尚未曝光前，無
端將之告知無深交之乙○○。且衡諸一般車禍肇事撞死人，通常
僅成立過失致人於死罪，其罪亦不致於處死刑或十年以上有期徒
刑，乙○○此說亦違乎常情，更足證其上開證言為虛偽不實而無
可採。原審曾依辯護人之聲請勘驗自「市內車卡拉OK店」出發，
經玲瓏萊理髮店、肇事地點、張金益台中市○○○街住處，再到
該卡拉OK店之里程為九‧一公里，但此並非案發當日車輛行駛之
路線，並不足為甲○○有利之認定。至於證人許秀華、蔡文畢、
林福明、吳樹蘭等固均證稱：當天甲○○等在「市內車卡拉OK店
」內停留達二個小時，於凌晨五時二十分以後才離開等語。然原
判決綜合彼等證言之內容，對於當日在「市內車卡拉OK店」內之
情形及離開後之過程，證述情節均有不符，唯獨就此部分之陳述
均屬一致，其真實性自有可疑，再參酌上述有關張金益係當天約
凌晨四時十五分至四時三十分前已將甲○○載返抵玲瓏萊理髮廳
之論述，許秀華等四人此部分證言，顯係勾串護甲○○之詞，
均不足採為甲○○有利之認定，於理由內予以闡述說明。另甲○
○於案發後經其同意實施測謊結果，就其否認駕車撞死劉來富及
教唆張金益頂替部分，均呈說謊反應，有前述法務部調查局台中
市調查站函可稽。參酌甲○○於案發後曾至中國醫藥學院醫院太
平間祭拜被害人，且曾透過陳明吉與被害人配偶劉吳素寬洽談和
解，同意賠償新台幣（下同）一百萬元，嗣因要求劉吳素寬保證
於作證時要說被害人非其所撞被拒而變卦，祇先付十萬元，亦經
參與和解之證人胡曜當、涂明仁、劉吳素寬證述在卷，甲○○復
承認進行和解過程中，並未通知張金益及張金益不知和解之事。
苟甲○○非開車撞擊並輾壓被害人之人，而僅是肇事車輛之承租
人，何不要求肇事之張金益一同出面參與和解，以示清白。且當
時張金益均如期到法院接受調查訊問，並無逃匿或無法聯絡參與
和解之情事，何必瞞著張金益單獨央求友人出面洽談和解之事宜
，顯違常情。雖劉吳素寬、胡曜當曾證稱：甲○○託友人洽談和
解時，有提及僅係道義賠償。林芳瑛亦證稱：因被害人之妻及胡
曜當一直糾纏，促其與甲○○出面解決，始與甲○○各出五萬元
共十萬元等語。然衡諸一般涉案嫌疑人，為免被認定為行為人，
於和解時自稱為道義賠償，事所常有。而劉吳素寬、胡曜堂、涂
明仁均證稱：甲○○原答應要賠償一百萬元，惟要求劉吳素寬到
庭證稱非其駕車撞死被害人，劉吳素寬以未看到現場狀況而拒絕
，致和解未能談成等情。甲○○如非顧及其肇事撞死被害人若遭
查獲，可能遭受追訴處罰，焉會輕易私下應允賠償鉅額款項，期
能換得有利之證詞。甲○○於原審法院上訴審曾提出錄音帶一捲
及譯文，欲證明事發後曾在電話中責怪張金益不出面處理車輛肇
事等情。然觀其譯文內容，甲○○固於電話中催請張金益前往探
望被害人家屬，但張金益明白表示此件車禍肇事與其完全無關，
並非其所為。各該證物自亦不足為甲○○有利之認定。原判決綜
合上情，因認本件駕駛系爭肇事車輛撞擊輾斃被害人之人為甲○
○，而就甲○○否認犯罪，所辯各節，認係卸責之詞，不足採信
，於理由內予以指駁。次查乙○○確曾於原判決事實二所記載之
張金益案件偵審中作證時，供前具結，證稱：張金益於七十八年
三月五日凌晨曾至玲瓏萊理髮廳二次，一次在四點至五點之間，
係單獨駕車前來，一次五點四十分，係開車搭載甲○○、許秀華
同來等語。已為乙○○所承認，並有相關卷證可稽，而乙○○此
部分證言係屬虛偽之陳述，已如前述論斷。按諸被害人係在七十
八年三月五日凌晨五時五分至十分左右被撞擊輾斃，肇事者逃逸
，偵查、審判機關在調查肇事者為何人，亦即肇事時段涉嫌人甲
○○、張金益之行，是否有駕車行經肇事路段時，乙○○上開
證言顯足以作為判斷張金益是否係駕車肇事之人，以及甲○○案
發時是否經過肇事現場之依據，自屬於案情有重要關係之事項。
檢察官亦因乙○○上述虛偽陳述而將張金益依殺人罪起訴，另將
甲○○為不起訴處分，嗣於張金益案審理中復多次到庭為相同之
虛偽陳述，致張金益先後經第一審及原審法院多次依殺人罪判刑
，迄至原審法院八十五年度上重更(五)字第一八號刑事判決改判無
罪，再經本院駁回檢察官之上訴，始告確定。原判決綜合此情，
因認乙○○於檢察官偵查時及法院審判中，一再就案情有重要關
係之事項，供前具結，而為虛偽陳述，其具有偽證之故意甚明。
就其否認犯罪，所辯各節，認係卸責之詞，於理由內分別予以指
駁。復明證人賴源興於偵查中證稱：「張金益、甲○○於（七
十八年）三月五日上午五時四十分到玲瓏萊，車內有無其他人不
知道」，於審理中證稱：「三月五日五點四十分以後看到張金益
一次，四時至五時之間沒看到」、「我記得甲○○沒有到玲瓏萊
」等語。前後所供不一且與事實不符，已如前述。其亦未如乙○
○所供張金益曾二次到玲瓏萊理髮廳，是賴源興上述所謂張金益
、甲○○於五時四十分到玲瓏萊理髮廳之供述，或係因記憶錯誤
所致，不足採為上訴人等有利之認定。所為論斷，均有卷存資料
可資覆按，從形式上觀察，並無所謂違背法令之情形。按證據之
取捨及其證明力如何，法院依法有自由判斷之權，苟無違反經驗
法則或論理法則，即不容當事人任意指摘為違法。原判決綜合卷
內資料認定上訴人等有本件犯行，已詳予論述其證據之取捨。上
訴意旨，對於原判決依據前開證據，所為事實之認定，證據之取
捨，法律之適用，究竟有何違背法令之情形，未依據卷內資料具
體指摘，徒憑己意，持與原判決不同論述，或就原判決已有調查
說明之事項，或就原審證據取捨及判斷證據證明力之職權行使，
泛指其違法，再為事實上之爭執，否認有本件之犯罪，難認係適
法上訴第三審之理由。本件上訴為違背法律上之程式，應予駁回
。
據上論結，應依刑事訴訟法第三百九十五條前段，判決如主文。
中　　華　　民　　國　九十六　年　　四　　月　 十八 　日
                      最高法院刑事第一庭
                          審判長法官  董　明　霈
                                法官  林　茂　雄
                                法官  張　祺　祥
                                法官  呂　永　福
                                法官  魏　新　和
      本件正本證明與原本無異
                                      書  記  官
中　　華　　民　　國　九十六　年　　四　　月　二十四　日
                                                Z
